【裁判字號】    98,訴,3426
【裁判日期】    990128
【裁判案由】    違反藥事法
【裁判全文】
臺灣臺中地方法院刑事判決              98年度訴字第3426號
公  訴  人  臺灣臺中地方法院檢察署檢察官
被      告  丙○○
選任辯護人  邱寶弘律師
上列被告因違反藥事法案件，經檢察官提起公訴（97年度偵字第
28775號），及同署檢察官移送併辦(98年度偵字第3714號)，本
院判決如下：
    主    文
丙○○製造偽藥，處有期徒刑貳年捌月。又未得商標權人同意，
於同一商品使用相同之註冊商標，處有期徒刑陸月。應執行有期
徒刑年。
扣案「威而剛」偽藥成品肆包(共計拾肆公斤)、「威而剛」包
裝盒、標籤各壹箱、「威而剛」打錠模具玖拾組、「威而剛」
手動打錠機陸具、「諾美婷」偽藥成品貳包(重壹壹點伍公斤)、
「諾美婷」包裝盒、標籤各壹箱、研磨機、磅秤各壹台、硬脂酸
壹箱(重拾公斤)、大型攪拌機壹台，均沒收。
    犯罪事實
一、丙○○明知製造藥品應將其成分、規格、性能、製法之要旨
    ，檢驗規格與方法及有關資料或證件，連同原文和中文標籤
    、原文和中文仿單及樣品，並繳納費用，申請中央衛生主管
    機關即行政院衛生署查驗登記，經核准發給藥品許可證後，
    始得製造；又明知「VIAGRA」（威而鋼）及「REDUCTIL」（
    諾美婷）藥品分別係美商輝瑞產品公司（以下簡稱輝瑞公司
    ）及德商亞培股份有限公司產銷之藥品，其商標均經向經濟
    部智慧財產局註冊，取得商標專用權，均尚在專用期限，其
    中德商亞培股份有限公司並將REDUCTIL商標授權給乙○○○
    股份有限公司（以下簡稱乙○○○公司）。竟基於違反藥事
    法及商標法之犯意，自民國97年8月間某日起，在臺中市○
    區○○○路100巷6弄32號之處所，製造VIAGRA及REDUCTIL偽
    藥；並未得上開商標權人同意，冒用「VIAGRA」、「REDUCT
    IL」商標於同一商品之上，足生損害於輝瑞公司及乙○○○
    公司。嗣經法務部調查局南部地區機動工作組調查員於97年
    9月24日下午2時許，在上址查獲，並當場扣得丙○○製造之
    「威而剛」偽藥成品4包（共計34公斤）、「威而剛」包裝
    盒、標籤各1箱、「威而剛」打錠模具93組、「威而剛」手
    動打錠機6具、丙○○製造之「諾美婷」偽藥成品2包（重
    11.5公斤）、「諾美婷」包裝盒、標籤各1箱、研磨機、磅
    秤、硬脂酸1箱（重13公斤）、大型攪拌機1台等物。丙○○
    犯罪未被發覺前向承辦之調查員自首製造偽藥而願接受裁判
    。
二、案經美商輝瑞公司、亞培公司告訴及臺灣臺中地方法院檢察
    署檢察官自動檢舉偵查起訴。
    理    由
一、按現行刑事訴訟法為保障被告之反對詰問權，排除具有虛偽
    危險性之傳聞證據，以求實體真實之發見，於該法第159條
    第1項明定被告以外之人於審判外之言詞或書面陳述，除法
    律有規定者外，不得作為證據。又被告以外之人於審判外之
    陳述，雖不符前4條之規定（即刑事訴訟法第159條之1至同
    條之4），而經當事人於審判程序同意作為證據，法院審酌
    該言詞陳述或書面陳述作成時之情況，認為適當者，亦得為
    證據；當事人、代理人或辯護人於法院調查證據時，知有第
    159條第1項不得為證據之情形，而未於言詞辯論終結前聲明
    異議者，視為有前項之同意，刑事訴訟法第159條之5定有明
    文。本件檢察官、被告並未就卷內證據資料之證據能力有所
    爭執，且迄於言詞辯論終結前，均未主張有刑事訴訟法第15
    9條第1項不得為證據之情形，是應認已同意卷內證據均得作
    為證據，且經本院審酌後，認無不適當之情形，應認本案調
    查之卷內證據均有證據能力，合先敘明。
二、下列證據清單可以證明被告之犯罪事實：
┌──┬──────────┬────────────────┐
│編號│證據名稱            │證明事實                        │
├──┼──────────┼────────────────┤
│1   │被告丙○○於警詢時之│1、被告全般犯罪事實。           │
│    │自白偵查及審判中之自│2、被告雖於98年3月23日偵訊中，曾│
│    │白及供述。          │   改稱：其於警詢時及97年9月24日│
│    │                    │   偵訊中之自白中關於其製造上開 │
│    │                    │   「威而剛」、「諾美婷」之供述 │
│    │                    │   為不實在云云。惟其於97年9月24│
│    │                    │   日偵訊中經檢察官以算式測驗心 │
│    │                    │   算速度，足認其當時精神狀況與 │
│    │                    │   常人無異，且其供稱：其當時腦 │
│    │                    │   筋清楚，會誠實相告等語。復經 │
│    │                    │   檢察官當庭提示警詢筆錄，諭其 │
│    │                    │   仔細閱覽後答稱：「（問：你在 │
│    │                    │   中部機動組所做的筆錄是否實在 │
│    │                    │   ？如果有任何沒按照你意思的地 │
│    │                    │   方請馬上更正。）我都有看過， │
│    │                    │   內容都對。我全部都有招認了。 │
│    │                    │   （問：藍色疑似威而剛的偽藥是 │
│    │                    │   什麼?）這些是我做的，本來要拿│
│    │                    │   來賣，但是沒有客戶。諾美婷也 │
│    │                    │   是。」等語，卻於嗣後之偵訊中 │
│    │                    │   ，未具合理理由，翻異其供詞， │
│    │                    │   足認其否認製造偽藥之供述為卸 │
│    │                    │   責之詞。惟於審判中又坦承犯罪 │
│    │                    │   事實，本院認其自白與事實相符 │
│    │                    │   ，足堪認定。                 │
├──┼──────────┼────────────────┤
│2   │如犯罪事實欄所示之扣│被告製造「威而剛」、「諾美婷」偽│
│    │案物品（成品偽藥、包│藥及違反商標法之全般犯罪事實。  │
│    │裝紙、標籤及製造器具│                                │
│    │等物）              │                                │
├──┼──────────┼────────────────┤
│3   │上開扣案「威而剛」偽│確認被告在上開時、地所製造者為「│
│    │藥經送臺灣檢驗科技股│威而剛」偽藥之事實。            │
│    │份有限公司之「超微量│                                │
│    │工業安全研究室」以「│                                │
│    │紅外線顯微光譜分析儀│                                │
│    │」檢驗後，所得之檢驗│                                │
│    │報告（共計6份）     │                                │
├──┼──────────┼────────────────┤
│4   │上開扣案「諾美婷」偽│確認被告在上開時、地所製造者為「│
│    │藥經送臺灣檢驗科技股│諾美婷」偽藥之事實。            │
│    │份有限公司之「超微量│                                │
│    │工業安全研究室」以「│                                │
│    │紅外線顯微光譜分析儀│                                │
│    │」檢驗後，所得之檢驗│                                │
│    │報告（共計2份）     │                                │
├──┼──────────┼────────────────┤
│5   │經濟部智慧財產局商標│「VIAGRA」及「REDUCTIL」        │
│    │註冊簿2份           │ 藥品分別係告訴人輝瑞公司及德商 │
│    │                    │ 亞培股份有限公司（授權予美商亞 │
│    │                    │ 培公司）產銷之藥品，其商標均經 │
│    │                    │ 向經濟部智慧財產局註冊，取得商 │
│    │                    │ 標專用權，均尚在專用期限之事實 │
│    │                    │ 。                             │
└──┴──────────┴────────────────┘
三、核被告丙○○所為，係犯藥事法第82條第1項之製造偽藥、
    商標法第81條第1款侵害他人商標權罪。被告於犯罪末被發
    覺前，向承辦本案之調查員甲○○自首犯罪而願接受裁判，
    有調查局中部地區機動工作組調查筆錄1份附卷可佐，與自
    首要件相符，依刑法第62條前段減輕其刑。被告所犯上開之
    罪，行為互殊，犯意各別，應分論併罰。檢察官移送併辦為
    同一事實，本院自得併予審理。爰審酌犯罪之動機、目的、
    手段、所生危害及犯後態度等一切情狀，分別量處如主文所
    示之刑，並定其應執行刑。扣案之「威而剛」偽藥成品4包
    （共計34公斤）、「威而剛」包裝盒、標籤各1箱、「威而
    剛」打錠模具93組、「威而剛」手動打錠機6具、丙○○製
    造之「諾美婷」偽藥成品2包（重11.5公斤）、「諾美婷」
    包裝盒、標籤各1箱、研磨機、磅秤各1台、硬脂酸1箱（重
    13公斤）、大型攪拌機1台等物，或為違藥物，或供犯罪所
    用且屬被告所有或供製造調劑偽藥、禁藥之器材，不問屬於
    犯人與否，均依刑法第38條第1項第1款、第2款，藥事法第
    88條沒收之。
據上論斷，應依刑事訴訟法第299條第1項前段，藥事法第82條第
1項、第88條，商標法第81條第1款，刑法第11條、第62條前段、
第38條第1項第1款、第2款、第51條第5款，判決如主文。
本案經檢察官丁○○到庭執行職務。
中    華    民    國    99    年    1    月    28     日
                  刑事第二庭  審判長法  官  曾佩琦
                                    法  官  黃佩韻
                                    法  官  郭德進
以上正本證明與原本無異。
如不服本判決應於收受判決後10日內向本院提出上訴書狀，並應
敘述具體理由；其未敘述上訴理由者，應於上訴期間屆滿後20日
內向本院補提理由書（均須按他造當事人之人數附繕本）「切勿
逕送上級法院」。
                                    書記官  陳惠玲
中    華    民    國    99    年    1    月    28     日
附錄論罪科刑法條
藥事法第82條第1項
製造或輸入偽藥或禁藥者，處 10 年以下有期徒刑，得併科新臺
幣 1 千萬元以下罰金。
商標法第81條第1款
未得商標權人或團體商標權人同意，有下列情形之一者，處 3
年以下有期徒刑、拘役或科或併科新臺幣 20 萬元以下罰金：
一、於同一商品或服務，使用相同之註冊商標或團體商標者。

司法院資訊處製作；財團法人民間司法改革基金會備份。
